最高法院刑事判決　　　　　　　　　　　　　　　八十八年度台上字第五六二一號
　　上　訴　人　甲○○
右上訴人因違反毒品危害防制條例案件，不服台灣高等法院台中分院中華民國八十八
年七月十四日第二審判決（八十八年度上重訴字第一一號，起訴案號：台灣台中地方
法院檢察署八十七年度偵字第二四七○三、二四六九二號），提起上訴，本院判決如
左：
    主  文
上訴駁回。
    理  由
本件原判決認定上訴人甲○○有違反麻醉藥品管理條例、竊盜等前科，其於民國八十
六年所犯竊盜及違反麻醉藥品管理條例等案件，經定其應執行刑為有期徒刑一年，於
八十七年一月十九日執行完畢，仍不知悔改，又於八十七年十一月八日晚間約二十二
時許，在高雄市某不詳處所，接受不詳姓名、綽號「大哥」之成年男子之委託，二人
共同基於由高雄市運輸第一級毒品海洛因、第二級毒品安非他命，至台北市水果市場
交付予某特定不詳姓名之人之犯意，由「大哥」將內裝有第一級毒品海洛因一包（淨
重一八點六六公克）及第二級毒品安非他命六包（驗餘淨重二二二點二七公克）之蘋
果禮盒一只，交由與上訴人同行而不知情之張吟安（業經原審判決無罪確定），張吟
安將之置放在上訴人所駕駛ＦＪ－七六九○號自小客車後座，上訴人嗣即載同張吟安
驅車沿高速公路北上，而於運輸途中之八十七年十一月九日凌晨三時許，行經高速公
路北上路段后里收費站時，為警攔檢查獲，當場自該禮盒內扣押上開第一、二級毒品
等情；係以上開事實，業據上訴人於警訊、偵查及歷審審理中，坦承確於右揭時、地
載運上開毒品，由高雄市○○○○路北上，而在后里收費站為警攔檢查獲不諱，該扣
押之毒品經送驗結果，確屬第一級毒品海洛因一包淨重一八點六六公克，及第二級毒
品六包驗餘淨重二二二點二七公克，有法務部調查局第00000000號鑑驗通知
書，及內政部警政署刑事警察局八十七年十一月二十四日刑鑑字第八九二八二號鑑驗
通知書附卷足憑；且上訴人於警訊供承在高雄有一名男子姓名不詳，將禮盒放入車內
並囑伊帶往台北市水果市場，到達時就在大門口等，屆時會有人自動前來拿取，伊曾
經在高雄果菜市場見過該交付禮盒人，但不知其姓名及年籍，復於第一審供承：「綽
號『大哥』者，另綽號叫『阿洲』，是伊在台北看守所認識的」，於原審仍陳稱確有
綽號「大哥」之人，託伊將上開禮盒由高雄市載運至台北市水果市場各等情，核與原
審共同被告張吟安於警訊所陳：經警所查獲之禮盒是在高雄，一名姓名不詳叫「大哥
」者，交待拿至台北等語相符，並據證人即承辦之警員楊宗哲於原審結證：上訴人於
警訊中供承，是有人託伊從高雄轉運（禮盒）至台北交給一個姓名不詳之人，上訴人
並未說是要供自己吸用等語明確，而上訴人迄未供出該綽號「大哥」者之真實姓名、
住址等資料，顯係故意隱瞞其身份，其間存有不法情事而不欲為外人知悉，則上訴人
對禮盒內所裝者係屬毒品顯有所認識，並受託運輸，其與該綽號「大哥」之成年人間
就運輸毒品之犯行為有犯意聯絡及行為分擔關係；參以扣押之安非他命六包，每包重
量幾近相同，合計數量甚鉅，顯非純供上訴人吸用，而上訴人於偵查中供稱伊未吸用
毒品海洛因，張吟安亦無施用毒品海洛因情事，其等為警所採尿液經送驗結果均無嗎
啡之陽性反應，有彰化縣衛生局煙毒尿液檢驗成績書附卷可稽，證明上訴人與張吟安
二人均無施用第一級毒品海洛因，扣押之海洛因，亦顯非供上訴人或張吟安施用，上
訴人自偵查時起改稱上開毒品係伊買來供己施用等語，係屬事後編撰之詞，不足採信
。為其所憑之證據及認定之理由，對於上訴人之辯解，於理由內詳予指駁。核上訴人
所為係犯毒品危害防制條例第四條第一、二項之運輸第一、二級毒品罪，其以一運輸
行為而犯上開二罪，為想像競合犯，應從一重之運輸第一級毒品罪論處；持有第一、
二級毒品之低度行為，均為運輸毒品之高度行為所吸收，不另論罪。又其利用不知情
之張吟安，將內裝毒品之禮盒放入其車內而為運輸，係屬間接正犯，並與綽號「大哥
」不詳姓名之成年人間，有犯意聯絡及行為分擔，均為共同正犯。又上訴人曾於八十
六年犯竊盜及違反麻醉藥品管理條例等罪，經定其應執行刑為有期徒刑一年，於八十
七年一月十九日執行完畢，其於五年以內再犯有期徒刑以上之本罪，係屬累犯，除法
定刑為死刑、無期徒刑部分依法不得加重外，其餘部分併依法加重其刑。第一審判決
理由之記載，部分與卷內所載資料不合，事實誤認犯罪時間為自八十七年十一月九日
起，漏未認定上訴人與綽號「大哥」之不詳姓名成年人間有共同正犯關係，及利用不
知情之張吟安完成部分犯行為間接正犯，復將取樣鑑驗滅失毒品予以宣告沒收，尚有
未洽。因而撤銷第一審關於上訴人部分之不當判決，適用前開法條及毒品危害防制條
例第十八條第一項前段、刑法第十一條前段、第二十八條、第五十五條、第四十七條
、第三十七條第一項，審酌上訴人之前科素行，犯罪情節、目的、手段，其運送第一
、二級毒品，對社會秩序影響甚大，然其所運數量尚非至鉅等一切情狀，仍量處無期
徒刑，並依法宣告褫奪公權終身，扣案之第一級毒品海洛因淨重一八‧六六公克、第
二級毒品安非他命驗餘淨重二二二‧二七公克，均依法宣告沒收銷燬之，至送驗採樣
鑑驗部分顯已滅失，自無從再予宣告沒收。經核於法並無違誤。上訴意旨略稱：(一)原
審未於審判期日將扣押證物禮盒一個、海洛因一包及安非他命六包提示上訴人辨認，
遽採為斷罪資料，其判決違背法令。(二)原判決理由所載蘋果禮盒即裝毒品禮盒，上訴
人與張吟安於警訊筆錄均未如此供述，且本件並無警方查扣之禮盒，張吟安於警訊所
稱之禮盒，係指上訴人在高速公路西螺交流道下加油站加油時將海洛因及安非他命放
入前之禮盒，原判決理由之記載與卷內資料不符。(三)上訴人購買之毒品確係供己施用
，因恐施用毒品為人發現，始將毒品置入禮盒中，如將警方查扣之玻璃球送驗，必可
強化上訴人係持有海洛因之證據，而不能論以運輸毒品罪。(四)本件並無證據證明上訴
人自該綽號「大哥」之不詳姓名者處有何金錢代價及利益，上訴人何有甘冒重罪之險
，與之共同犯罪？原審遽為斷罪，殊非允當。(五)證人林嘉瑩知悉上訴人此次南下高雄
購買毒品吸食，證人林泰源明瞭上訴人拿公司貨款購買毒品而離職，均為上訴人有利
之證據，如發回事實審調查，足以發現真實云云。經查：一、依據卷內訴訟資料，上
訴人於警訊、檢察官偵查及歷審，俱未曾否認其遭警查獲扣押毒品海洛因及安非他命
之事實，警方於扣押各該毒品後，已將原物拍攝照片附卷存證，並將該等扣押物分別
送請法務部調查局及內政部警政署刑事警察局檢驗證明確係海洛因及安非他命無訛，
有鑑驗通知書附卷足憑，是該毒品之原物照片及相關之鑑驗通知書，應足以表徵該扣
押物原物之同一性。則原審於審判期日，雖未調取扣押之原物提示予上訴人辨認，但
已將各該原物照片及證明該扣押物分別確係毒品之鑑驗通知書當庭提示上訴人並訊問
其意見，上訴人俱答「無」，有原審審判筆錄記載可按，其提示照片及鑑驗通知書之
效用，與提示原物應無不同，應認原審所踐行之調查證據程序，於法尚屬無違，於原
判決結果，亦不生影響。又依扣押物品清單所載，該置放毒品之禮盒並未經扣押，原
審未於審判期日提示該禮盒，亦無違法可言。二、上訴意旨(二)、(三)、(四)部分，核係置
原判決上開已明白論斷之事項於不顧，徒憑己見，或重為事實上之爭辯，或就原審採
證認事職權之適法行使為任意指摘，難認為有理由。三、所謂應於審判期日調查之證
據，係指與待證事實有重要關係，在客觀上認為應行調查者而言，故事實審對於證據
之調查，其範圍並非漫無限制，必其證據與判斷待證事實之有無具有必要之關連性者
，方屬上開應行調查之範圍。上訴人南下高雄，縱或如其所辯係以購買毒品為目的，
但客觀上並非即能憑以認定上開扣押之毒品即係其自行購得之事實，則上訴意旨(五)所
請求傳訊證人查證事項，與上訴人所謂扣押毒品係其自行購得之辯解，自不具有必要
之關連性，難認係對於上訴人有利之證據，原審未為該無益之調查，於法亦無不合。
綜上所述，應認本件上訴為無理由。
據上論結，應依刑事訴訟法第三百九十六條第一項，判決如主文。
中      華      民      國    八十八    年      十      月      七      日
                              最高法院刑事第九庭
                                  審判長法官  曾  有  田
                                        法官  陳  宗  鎮
                                        法官  劉  介  民
                                        法官  魏  新  和
                                        法官  孫  增  同
      右正本證明與原本無異
                                              書  記  官
中      華      民      國    八十八    年      十      月     十二     日
                                                                        Ｔ
